臺灣基隆地方法院民事裁定　
110年度補字第85號
原      告  黃慧蘭  
上列原告與被告陳祥華間請求回復原狀等事件，本院裁定如下：
    主  文
原告應於收受本裁定送達後五日內補正下列事項，其中任一項逾
期未補正，即駁回其訴：
(一)確定起訴請求被告修繕之標的物究為「基隆市○○區○○○路○○○
    巷○○弄○號三樓」或「基隆市○○區○○○巷○○○○○號四樓」，並
    補充或更正本件應受判決事項之聲明。
(二)補正本件訴訟標的。
(三)原告應於收受本裁定送達五日內，提出原告主張「被告應將
    其所有門牌號碼基隆市○○區○○○路○○○巷○○弄○號三樓房屋之
    漏水部分修繕至不漏水。」所需漏水修繕費用之估價單，並
    依前述估價單所載金額，加計損害賠償之訴訟標的價額新臺
    幣壹拾壹萬伍仟伍佰捌拾元，依民事訴訟法第七十七條之十
    三所定費率，按合併後之訴訟標的總額補繳裁判費；未查報
    訴訟標的價額者，暫先繳納第一審裁判費新臺幣壹萬柒仟參
    佰參拾伍元。
(四)補正門牌號碼「基隆市○○區○○○路○○○巷○○弄○號三樓房屋」
    之建物登記第一類謄本，並提出被告陳祥華之最新戶籍謄本
    (記事欄勿省略)。
(五)提出補正後書狀及其繕本或其影本一份。　　
    理  由
一、按提起民事訴訟，應以訴狀表明下列各款事項，提出於法院
    為之：二　訴訟標的及其原因事實。書狀及其附屬文件，除
    提出於法院者外，應按應受送達之他造人數，提出繕本或影
    本，民事訴訟法第244條第1項、第119條第1項亦有明文，此
    為起訴必須具備之程式。再按原告之訴有起訴不合程式或不
    備其他要件之情形者，法院應以裁定駁回之，但其情形可以
    補正者，審判長應定期間先命補正，民事訴訟法第249條第1
    項第6款亦有明定。
二、本件原告起訴時於起訴狀之事實理由欄部分僅略記載：被告
    陳祥華為原告樓上住戶即「基隆市○○區000巷000○0號4樓」
    建物之區分所有權人，因其房屋之嚴重漏水，大雨滲入屋內
    ，樑上一直滴水，而被告不願修繕，導致原告住家嚴重受損
    ，浴室、臥室、走廊及廚房天花板等裝修材料腐爛、牆壁嚴
    重壁癌，原告生活嚴重受影響等語。惟並未表明訴訟標的(
    即實體法上請求權基礎、原告請求所依據之法律規定條文或
    契約約定條款)，自與前揭規定有悖，而有補正之必要。
三、本件原告於起訴狀之當事人欄記載被告之送達地址為「基隆
    市○○區○○○路000巷00弄0號3樓」，於訴之聲明記載「被告應
    自行修繕其區分所有坐落門牌號碼『基隆市○○區○○○路000巷0
    0弄0號3樓』房屋之漏水部分，使其不會漏水」，惟於事實及
    理由之內容中卻另記載「被告為原告樓上住戶即『基隆市○○
    區000巷000○0號4樓』建物之區分所有權人」之陳述，致本院
    無從知悉原告所欲請求之對象究為「基隆市○○區○○○路000巷
    00弄0號3樓」，或以「基隆市○○區000巷000○0號4樓」(本院
    按：此一門牌號碼亦非完整)為被告修繕之標的，而有補正
    之必要，並依前揭說明，補充或更正本件應受判決事項之聲
    明。
四、次按提起民事訴訟應依民事訴訟法第77條之13規定繳納裁判
    費，此為必須具備之程式；又核定訴訟標的之價額，以起訴
    時之交易價額為準，無交易價額者，以原告就訴訟標的所有
    之利益為準；以一訴主張數項標的者，其價額合併計算之，
    但所主張之數項標的互相競合或應為選擇者，其訴訟標的價
    額，應依其中價額最高者定之；以一訴附帶請求其孳息、損
    害賠償、違約金或費用者，不併算其價額，民事訴訟法第77
    條之1第2項、第77條之2第1項、第2項分別定有明文。
五、本件原告起訴請求回復原狀等事件，惟未據繳納裁判費用，
    亦未載明訴訟標的價額。依原告起訴狀之訴之聲明第1項記
    載「被告應將其所有門牌號碼基隆市○○區○○○路000巷00弄0
    號3樓房屋(下稱被告房屋)之漏水部分修繕至不漏水。」；
    訴之聲明第2項記載「被告應賠償原告新臺幣(下同)115,580
    元，及自起訴狀繕本送達之翌日起至清償日止，按年息百分
    之五計算之利息。」等語，惟並未提出關於修復被告房屋至
    不漏水所需費用之估價單，致使本院無從核定訴訟標的價額
    ，並據以命原告補繳裁判費。又原告既係以一訴主張數項標
    的，依上開民事訴訟法規定，其價額即應合併計算，故原告
    應自行查報聲明所指若修復被告房屋至不漏水程度所需之修
    繕費用(應提出估價單，載明修繕項目及各該項目之費用明
    細)，並與請求之金錢賠償115,580元部分合併計算訴訟標的
    價額，依民事訴訟法第77條之13所定費率，按系爭訴訟標的
    價額補繳裁判費。倘未查報訴訟標的價額者，應參照同法第
    77條之12規定，暫先繳納17,335元。
六、又原告得持本裁定向地政機關申請建物門牌「基隆市○○區○○
    ○路000巷00弄0號3樓」之建物登記第一類謄本，並依據前述
    登記謄本所載所有權人之姓名及身分證統一編號，向戶政事
    務所申請被告之最新戶籍謄本(記事欄勿省略)。
七、綜上所述，限原告於收受本裁定送達後5日內，補繳裁判費
    ，確定起訴請求被告修繕之標的物，並補充或更正本件應受
    判決事項之聲明，及補正本件訴訟標的、建物門牌「基隆市
    ○○區○○○路000巷00弄0號3樓」之建物登記第一類謄本、被告
    之最新戶籍謄本(記事欄勿省略)，同時提出補正後書狀及其
    繕本或其影本一份。其中任一項逾期未補正，即駁回原告之
    訴。惟倘若原告查詢結果被告並非基隆市○○區○○○路000巷00
    弄0號3樓房屋之登記所有權人，則請原告勿繳納裁判費，另
    行起訴改以登記之所有權人為被告；又起訴必載明起訴之訴
    訟標的(即私法上有何具體之請求權基礎存在)，如此始符合
    提起民事訴訟最起碼之訴訟要件，本院方能續為實體審理，
    否則縱已繳納裁判費，本院仍得以起訴不具訴訟合法要件，
    逕予裁定駁回，因此，原告於繳納裁判費前，應諮詢熟稔法
    律之人(或可至鄰近之各地方縣市政府、各鄉鎮區公所或法
    律扶助基金會尋求免費律師諮詢，以維自身法律上之權益)
    ，是否立即繳納本件裁判費，或待釐清本件起訴之訴訟標的
    後再另為起訴，於裁定補繳裁判費之同時，併請原告思量之
    ，以免徒然浪費裁判費用。
八、依民事訴訟法第249條第1項但書規定，裁定如主文。
中　　華　　民　　國　　110 　年　　1 　　月　　22　　日
                  民事庭法  官  徐世禎
以上正本係照原本作成。
本件裁定不得抗告。
中　　華　　民　　國　　110 　年　　1 　　月　　22　　日
                        書記官  張雅婷